【裁判字號】    98,交聲,33
【裁判日期】    980108
【裁判案由】    違反道路交通管理處罰條例聲明異議
【裁判全文】
臺灣士林地方法院交通事件裁定          98年度交聲字第33號
原處分機關  臺北市交通事件裁決所
異  議  人
即受處分人  甲○○即梅錫光
上列異議人即受處分人因違反道路交通管理處罰條例案件，對於
臺北市交通事件裁決所於中華民國95年11月1 日、97年5 月12日
所為之裁決（原處分案號：北市裁催字第裁00-000000000號、第
裁22-RA0000000號），聲明異議，本院裁定如下：
    主  文
異議駁回。
    理  由
一、原處分意旨略以：異議人即受處分人甲○○（原名梅錫光）
    所有之車牌號碼6907- EM號自用小客車（下稱系爭汽車），
    未依期限參加定期檢驗，且於民國96年5 月25日晚間7 時10
    分許，在基隆市○○○路、武聖街之有燈光號誌管制之交岔
    路口闖紅燈，故依道路交通管理處罰條例第17條第1 項、第
    53條第1 項等規定，裁處異議人：(一)罰鍰新臺幣（下同）
    1,400 元，並註銷牌照，責令檢驗；(二)罰鍰5,400 元等語。
二、異議意旨則以其於95年1 月初，以系爭汽車向「世華汽車當
    鋪」辦理質借，因一時疏忽而未依約繳息，系爭汽車於同年
    3 月25日遭當鋪派人強行拖走，號牌並懸掛他輛汽車，故95
    年3 月25日之後之違規行為均與其本人無關，而向本院提出
    異議，求為撤銷原處分。
三、本件送達程序之適法性
    (一)95年11月1 日北市裁催字第裁00-000000000號裁決：
    １、處罰機關之裁決為行政機關就公法上具體事件所為之決
        定，法律屬性係一行政處分（行政程序法第92條第1項
        參照）。又處理違反道路交通管理事件，有關文書送達
        之程序，依行政程序法之規定，違反道路交通管理事件
        統一裁罰基準及處理細則第5 條定有明文，參以行政程
        序法第3 條第1 項「行政機關為行政行為時，除法律另
        有規定外，應依本法規定為之」之總則性規定，有關處
        罰機關裁決書之送達程序，自應適用行政程序法之規定
        甚明。
    ２、依行政程序法第72條第1 項前段規定：「送達，於應受
        送達人之住居所、事務所或營業所為之」，其中所稱「
        住居所」係民法上概念（民法第20條至第24條參照），
        指當事人依一定事實，足認以久住之意思，住於一定之
        地域者，即為設定其住所於該地。而所謂「一定事實」
        ，包括戶籍登記、實際居住情形等，固不以戶籍登記資
        料為唯一依據，惟若應受送達人並未陳明其他送達處所
        ，而行政機關對於應受送達人斯時戶籍地址為送達，因
        應受送達人遷移不明而退件，則可視為「應為送達之處
        所不明」。
    ３、查異議人於89年10月26日自「臺北市北投區○○○路○
        段138 巷5 號」遷出，改設籍在「臺北市○○區○○路
        一段39巷132 號3 樓」，迨96年1 月19日始遷址至「臺
        北縣三重市○○○街131 之5 號4 樓」，此有卷附異議
        人遷徙紀錄資料可佐。而本件裁決處分經原處分機關以
        異議人當時戶籍地即「臺北市○○區○○路一段39巷
        132 號3 樓」處而為送達，經郵務機關以「應受送達人
        已遷移他處」而不能送達為由，於95年11月10日退回，
        嗣經原處分機關依行政程序法而為公示送達，並於96年
        4 月25日在該機關牌示處黏貼公告，且在臺北市政府同
        日出版之公報上刊登上開公告，此有卷附送達證書、不
        能送達事由報告書、公示送達證書、臺北市政府公報節
        本可佐，則原處分機關主張該裁決處分自公示送達公告
        之日起，經20日而於96年5 月15日發生效力而為合法送
        達，即屬有據。
    (二)97年5 月12日北市裁催字第裁22-RA0000000號裁決：
        本件裁決處分之作成時間為97年5 月12日，經原處分機
        關向異議人住所地即臺北縣八里鄉○○路○ 段83號2 樓
        為送達，97年5 月15日由該處社區「山海觀管理委員會
        」代收，並由管理員以受僱人身分簽名而為合法送達（
        最高法院90年度台抗字第86號裁定、最高行政法院91年
        度判字第573 號判決意旨參照），此有卷附送達證書、
        裁決書清冊可稽，則上開裁決於97年5 月15日合法送達
        ，亦堪認定。
    (三)綜上，本案兩件裁決均屬合法送達。
四、按受處分人，不服主管機關依道路交通管理處罰條例第8 條
    所為之處罰，得於接到裁決書之翌日起20日內，向管轄地方
    法院聲明異議，同條例第87條第1 項定有明文。又依道路交
    通管理處罰條例第87條規定向管轄法院聲明異議之期間，自
    裁決書送達之翌日起算，並得依法扣除在途期間及聲請回復
    原狀；交通法庭認聲明異議不合法律上之程式或其異議權已
    經喪失者，應以裁定駁回之，道路交通案件處理辦法第12條
    、第18條前段亦分別定有明文。經查：
    (一)應於法定期間內為訴訟行為之人，其住、居所或事務所
        不在法院所在地者，其期間末日之計算，應將應扣除之
        在途期間與不變期間聯接計算，以其最後一日為期間末
        日（最高法院63年度第3 次刑庭庭長會議決議參照）。
    (二)本件異議期限應自合法送達日即96年5 月15日、97年5
        月15日之翌日即96年5 月16日、97年5 月16日起算20日
        內為之，其中北市裁催字第裁22-RA0000000號裁決部分
        因異議人應受送達處所係臺北縣八里鄉，依法院訴訟當
        事人在途期間標準第4 條、第2 條第1 款之規定，應加
        計在途期間2 日，參照上開最高法院決議意旨，期限末
        日分別為96年6 月4 日、97年6 月6 日，茲異議人遲至
        97年12月18日始具狀向原處分機關聲明異議，有聲明異
        議狀上之收文章戳可憑，其異議顯不合法，依前揭法條
        意旨，應以裁定駁回之。
據上論斷，應依道路交通案件處理辦法第18條前段，裁定如主文
。
中    華    民    國    98    年    1     月    8     日
                  交通法庭法  官  楊皓清
以上正本證明與原本無異。
如不服本裁定，應於裁定送達五日內，向本院提出抗告狀。
                          書記官  黃瓊芳
中    華    民    國    98    年    1     月    8    日


司法院資訊處製作；財團法人民間司法改革基金會備份。
